臺灣高等法院臺南分院民事判決　98年度勞再易字第6號
再審　原告　許明寬
訴訟代理人　劉意　律師
複　代理人　嚴天琮　律師
再審　被告　林百藝
訴訟代理人　何永福　律師
複　代理人　王百治　律師
　　　　　　林彥百　律師
　　　　　　林德昇　律師
　　　　　　廖耿璋
上列當事人間請求給付薪資等事件，再審原告對於中華民國98年
10月27日本院97年度勞上易字第7號確定判決提起再審之訴，本
院於99年12月21日言詞辯論終結，判決如下：
    主      文
再審之訴駁回。
再審訴訟費用由再審原告負擔。
    事實及理由
一、本件再審原告係就本院97年度勞上易字第7號民事確定判決
    （下稱原確定判決），主張有民事訴訟法第496條第1項第13
    款「當事人發現未經斟酌之證物」、同法第497條「漏未斟
    酌足以影響判決之重要證物」等再審事由，向本院提起再審
    之訴，依同法第499條第1項之規定，專屬本院管轄。又再審
    原告係於民國（下同）98年11月3日收受上開判決，有送達
    證書附於本院前審卷可參，其於98年11月23日具狀向本院提
    起本件再審之訴，並未逾民事訴訟法第500條第1項所規定30
    日之不變期間，合先敘明。
二、再審原告主張：坐落嘉義縣番路鄉○○段671之10地號土地
    （下稱系爭土地）為再審被告所有，提供予訴外人和展有限
    公司（下稱和展公司）經營土資場，惟因違法經營而遭嘉義
    縣政府勒令停業，詎再審被告隱匿其為和展公司實際負責人
    之事實，向伊謊稱該土資場只需清除少數廢棄物即可恢復營
    業，倘雙方合作經營土資場，將有豐厚利潤可圖，兩造乃於
    92年6月17日與和展公司簽訂委託經營契約書，簽約後不久
    ，因廢棄物過多無法回復，伊遂退出經營，再審被告改以每
    月薪資5萬元，僱用伊繼續在該土資場清除廢棄物，工作期
    間計18個月，然再審被告屢以經濟困難為由，迄今未曾給付
    薪資，伊於前訴訟程序，依據僱傭法律關係求命再審被告給
    付90萬元，又倘認兩造間並無僱傭關係存在，因再審被告無
    法律上原因，獲有土資場廢棄物被清除之利益，致伊無端付
    出勞力而受有損害，伊亦得本於不當得利法律關係求命再審
    被告返還所受利益90萬元，乃原確定判決竟以兩造間有合夥
    關係，再審被告並未僱用伊，及再審被告獲得清理系爭土地
    垃圾之利益，係有法律上原因為由，駁回伊之請求，因不能
    上訴而告確定。查原確定判決有民事訴訟法第496條第1項第
    13款「當事人發現未經斟酌之證物」、同法第497條「漏未
    斟酌足以影響判決之重要證物」等再審事由，爰求為判決：
    原確定判決廢棄，再審被告之上訴駁回：
  （一）民事訴訟法第496條第1項第13款發現未經斟酌之證物：
        再審原告近日發現證人張永成於工作期間簽收之相關單
        據，日期係從92年6月30日起至93年4月15日止，有便當
        估價單、油料簽收單可稽，足見張永成確實於該期間內
        受僱於再審被告，足證張永成於法院之證述可信，因而
        足以推翻原審之事實認定。
  （二）民事訴訟法第497條重要證物漏未斟酌：
        原確定判決漏未斟酌嘉義地檢署92年度偵字第7884號
          卷內，再審被告於92年11月24日在調查站之供述筆錄
          ，該項證據足以證明兩造間不僅有僱傭關係，且溯及
          自92年6月間起，由合夥改為僱傭關係。
        原確定判決漏未審酌再審被告所提出93年12月20日會
          談錄音中之部分譯文，該部分譯文倘經斟酌，應足認
          證人張永成確曾受僱於再審被告，且受僱期間應自92
          年年中至93年10月間，足證張永成於法院之證述可信
          ，因而足以推翻原審之事實認定。
三、再審被告則以：再審原告所提再審理由，均係就原確定判決
    取捨證據或認定事實之職權行使加以指摘，本件再審應屬無
    理由；又再審原告於92年11月20日在嘉義縣調查站應訊時，
    已自承其係自92年6月25日起受僱於「和展有限公司」，足
    見本件充其量僅係「和展有限公司」僱用再審原告，兩造間
    並無僱傭關係；嘉義縣環保局人員係於92年10月18日前往系
    爭土地開挖，始發現地表下埋藏大量廢棄物，是以，再審原
    告主張之改變僱傭關係時點，應係92年10月18日以後，乃再
    審原告竟主張雙方同意「……溯及自92年6月18日起」改為
    僱傭關係云云，自應就該事實負舉證之責等語置辯，並求為
    判決如主文。
四、茲再審原告主張原確定判決有民事訴訟法第496條第1項第13
    款、第497條之再審事由，惟為再審被告所否認。經查：
  （一）有關民事訴訟法第496條第1項第13款發現未經斟酌之證
        物部分：
        按當事人發現未經斟酌之證物或得使用該證物者，固
          可據為再審理由，提起再審之訴，但以「如經斟酌可
          受較有利益之裁判」者為限，此觀民事訴訟法第496
          條第1項第13款即明。
        再審原告雖主張：伊近日發現證人張永成於工作期間
          簽收之相關單據，日期係從92年6月30日起至93年4月
          15日止，有便當估價單、油料簽收單可稽，足見張永
          成確實於該期間內受僱於再審被告，足證張永成於前
          訴訟程序中之證述可信，因而足以推翻原確定判決之
          事實認定云云。
        惟查，原確定判決係以：再審原告雖主張兩造曾於「
          92年6、7月」間達成口頭協議，再審被告願意每月支
          付五萬元「工資」予伊云云，然證人張永成於嘉義地
          檢署95年度交查字第464號許明寬涉嫌侵占案件之刑
          案偵查程序中，卻係證稱：伊自從「93年年中左右」
          受僱於林百藝等語，復於前訴訟程序到庭作證時，亦
          承認在嘉義地檢署上開偵查中證稱「93年年中」被林
          百藝僱用到94年10月離開等情為實在，並證稱：去工
          作後的一個多月，曾經聽到林百藝說要給許明寬每月
          五萬元之「生活費」等語，足見證人張永成就其聽聞
          兩造達成協議之時間，與再審原告之說詞不一，且就
          林百藝允諾給予報酬之原因，亦與再審原告之說詞不
          一，因而不採信證人張永成之證詞，有原確定判決可
          稽（見原確定判決第6～7頁）。本件再審原告雖提出
          便當估價單、油料簽收單為證，主張證人張永成係自
          92年6月30日起受僱於再審被告云云，惟上開單據既
          係私文書，已難僅由該等單據證明該文書確係於92年
          6月30日至93年4月15日間所做成，又縱認該等私文書
          為真實，該等證據仍不足以動搖證人張永成與再審原
          告說詞不一之疑點（再審原告主張係給予薪資，證人
          張永成則稱係給予生活費）。
        更何況再審原告於97年9月8日前訴訟程序中，既已坦
          稱伊於其所主張由再審被告僱用之期間內，曾受僱於
          羅進西（見原確定判決案卷第67頁），另證人廖永良
          亦證述再審原告夫妻亦承認受僱於羅進西期間，取得
          305,000元之收入等情（見同上卷第102、103頁）；
          設若兩造間嗣由合夥改變為僱傭關係，再審原告既係
          由再審被告所僱用，須於再審被告指示下服勞務，又
          怎有可能同時重複受僱於羅進西？再審原告主張兩造
          「溯及自92年6月間起，由合夥改為僱傭關係」云云
          ，顯難採信，自難認如經斟酌該項證據，再審原告可
          受較有利益之裁判。
  （二）有關民事訴訟法第497條漏未斟酌足以影響判決之重要
        證物部分：
        按民事訴訟法第497條所謂就足影響於判決之重要證
          物，漏未斟酌，係指就足以影響判決基礎之重要證物
          ，當事人雖已在前訴訟程序提出，然未經確定判決加
          以斟酌，且未於判決理由中說明其無調查、斟酌之必
          要，或雖經調查之證據而未於判決中斟酌；且以該證
          物足以動搖原確定判決基礎者為限（最高法院90年度
          台簡抗字第31號裁定參照）。若已於確定判決理由項
          下說明無調查必要之意見，或縱經斟酌亦不足影響確
          定判決之基礎，均與該條規定之要件不符。
        再審原告雖又主張：原確定判決有前述再審理由(二)部
          分漏未斟酌足以影響判決重要證物之再審事由云云。
          惟查，再審原告所主張之該項重要證物（即再審被告
          所提出93年12月20日會談錄音譯文、嘉義地檢署92年
          度偵字第7884號卷證資料），業經再審原告於前訴訟
          程序中提出（見原確定判決第二頁第五行以下），或
          經原確定判決調閱該卷證資料予以斟酌（見該判決理
          由欄三第十四行以下），並於調查相關證據後，於其
          判決事實及理由欄三(二)至(四)中，詳述其認定之依據，
          及再審原告該項主張不可採之理由，足見前訴訟程序
          並無漏未斟酌該項證物之情事。
        更何況再審原告於97年9月8日前訴訟程序中，既已坦
          稱伊於其所主張由再審被告僱用之期間內，曾受僱於
          羅進西（見原確定判決案卷第67頁），另證人廖永良
          亦證述再審原告夫妻亦承認受僱於羅進西期間，取得
          305,000元之收入等情（見同上卷第102、103頁）；
          設若兩造間嗣由合夥改變為僱傭關係，再審原告既係
          由再審被告所僱用，須於再審被告指示下服勞務，又
          怎有可能同時重複受僱於羅進西？再審原告主張兩造
          「溯及自92年6月間起，由合夥改為僱傭關係」云云
          ，顯難採信。由此可見，上開證據縱經斟酌，亦不足
          影響確定判決之基礎，依上說明，自難認有漏未斟酌
          足以影響判決重要證物之再審事由。
五、綜上所述，原確定判決並無民事訴訟法第496條第1項第13款
    發現未經斟酌之證物、同法第497條漏未斟酌足以影響判決
    之重要證物之情形，再審原告據此提起本件再審之訴，為無
    理由，應予駁回。
六、本件待證事實已臻明確，兩造其餘攻擊防禦方法及舉證，對
    判決之結果已不生影響，爰不一一詳為論列，附此敘明。
七、據上論結，本件再審之訴為無理由，依民事訴訟法第78條，
    判決如主文。
中    華    民    國   100    年    1     月    4     日
                  民事第四庭    審判長法  官  吳上康
                                      法  官  陳珍如
                                      法  官  王金龍
上為正本係照原本作成。
不得上訴。
中    華    民    國   100    年    1     月    11    日
                                      書記官  李梅菊